臺灣高等法院高雄分院刑事裁定　　　　　96年度聲再字第25號
再審聲請人
即受判決人　甲○○
上列聲請人因詐欺案件，對於本院95年度上易字第695號中華民
國95年12月12日確定判決（原審案號：臺灣高雄地方法院94年度
易字第707號，起訴案號：臺灣高雄地方法院檢察署92年度調偵
字第900號、94年度調偵字第163號），聲請再審，本院裁定如下
：
    主  文
再審之聲請駁回。
    理  由
一、本件聲請意旨略以：
  (一)按不得上訴於第三審法院之案件，除前條規定外，其經第二
    審確定之有罪判決，如就足生影響於判決之重要證據漏未審
    酌者，亦得為受判決人之利益，聲請再審，刑事訴訟法第42
    1條定有明文。
  (二)本件再審聲請人即受判決人甲○○（下稱聲請人）因詐欺案
    件，經臺灣高雄地方法院於民國95年7 月20日以94年度易字
    第707號判處有期徒刑1年，經上訴後，經本院以95年度上易
    字第695 號駁回上訴確定，惟該確定判決漏未審酌下列證據
    ，而足生影響於原判決：
  1.所謂代為清償積欠車款係指通緝被告黃瑞風自行經營之「東
    瑩機車行」，而非聲請人與其合夥經營之「進芳機車行」，
    既然如此，聲請人怎麼可能同意代為清償。
  2.依刑法第339條第1項詐欺取財罪之規定，被告必須意圖為自
    己不法之所有，然原審從未審酌及舉證聲請人確實有「不法
    所得」。
  (三)綜上所述，原判決對於前揭重要證據漏未審酌，爰依刑事訴
    訟法第421 條之規定，提起本件再審之聲請，請准予重新審
    理本案。
二、按刑事訴訟法第421 條所謂「足生影響於判決之重要證據漏
    未審酌」，係指當事人於第二審法院判決前所提出之證據，
    足以影響、變更判決結果，而法院漏未審酌而言，如第二審
    判決前所提出之證據，經第二審法院依調查之結果，本於論
    理法則、經驗法則，取捨證據、認定事實，並已於理由內敘
    明其取捨之理由者，則不包括之。易言之，所謂「有足以影
    響於判決之重要證據漏未審酌」者，必該證據已經提出卻漏
    未審酌，且該證據確為真實，而足以認定受判決人應受無罪
    、或免訴、或輕於原確定判決所認定之罪名始可，否則如不
    足以推翻原確定判決所認定之罪名，而僅據以爭執原確定判
    決對證據之取捨者，仍不能准許再審。
三、聲請人聲請本件再審，主要係以下列證據：所謂代為清償
    積欠車款係指通緝被告黃瑞風自行經營之「東瑩機車行」，
    而非聲請人與其合夥經營之「進芳機車行」，既然如此，聲
    請人怎麼可能同意代為清償。依刑法第339條第1項詐欺取
    財罪之規定，被告必須意圖為自己不法之所有，然原審從未
    審酌及舉證聲請人確實有「不法所得」。惟查：
  (一)本院95年度上易字第695 號判決係以「聲請人與共同被告黃
    瑞風合資經營『進芳機車行』，黃瑞風另自行經營『東瑩機
    車行』，黃瑞風曾於91年4月9日向黃琨明經營之『高鑫機車
    行』訂購機車36 輛，價金合計新臺幣（下同 ）93萬元，並
    交付支票作為支付車款所用，黃瑞風又於91年5月13日及 91
    年6 月15日，分別向黃琨明追加訂購16輛及26輛機車，價金
    分別為34萬6千元及65萬9千元，黃琨明依約將上開機車運送
    至『東瑩機車行』後，黃瑞風前所交付之支票經提示不獲兌
    現，黃琨明即表示欲運回上開機車，黃瑞風明知無力支付車
    款，卻欲取得上開機車之行車執照以利變賣，即與聲請人基
    於意圖為自己不法所有之犯意聯絡，於91年7月2日相偕至『
    高鑫機車行』，先由聲請人向黃琨明表示其為民進黨立法委
    員之公關秘書兼任民進黨新竹市黨部評議委員，藉以取得黃
    琨明之信任，並表示其與黃瑞風為合夥事業之股東，將負責
    黃瑞風前所積欠之車款，旋交付支票3 紙用以支付前揭機車
    貨款，致黃琨明陷於錯誤，以為債權受到擔保，而將上開機
    車行車執照全數交予黃瑞風，黃瑞風則於取得機車執照後，
    全數將機車變賣牟利，嗣因聲請人所簽發之上開支票3 紙經
    提示不獲兌現，黃琨明始知受騙」，而認聲請人與黃瑞風基
    於意圖為自己不法所有之犯意聯絡，共同詐騙黃琨明之機車
    。
  (二)聲請人於本院上開確定判決審理中雖辯稱：「91年7月2日我
    偕同黃瑞風至高鑫機車行係為訂購機車，並交付訂車貨款，
    並不知道開出去的支票係要支付黃瑞風之前訂車的債務，也
    沒有說過要為黃瑞風承擔債務，後係因一直未收到所訂機車
    ，所以才不願付款，我對黃琨明說我是合夥人，不是金主」
    云云，惟本院依調查之結果，本於論理法則、經驗法則，取
    捨證據、認定事實，並已於理由內敘明其取捨論駁之理由，
    而認聲請人上開所辯不足採信；並敘明依大法官會議釋字第
    109號解釋及最高法院55年度台上字第522號、87年度台非字
    第35號、85年度台上字第4962號、88年度台上字第2230號、
    第2858號判決、73年台上字第1886號、77年台上字第2135號
    判例意旨，被告與黃瑞風對於詐騙黃琨明機車之犯行，有犯
    意聯絡及行為分擔，均為共同正犯。
  (三)按刑法之故意（犯意），係指認識犯罪之構成事實，且進而
    決定為其行為之意思；其中決定為其行為之意思，皆有一定
    之遠因，此即所謂之「動機」，動機與犯罪之成立無關。而
    刑法第339條第1項詐欺取財罪之構成要件為「意圖為自己不
    法之所有，以詐術使人將本人或第三人之物交付」，雖明定
    被告必須有為自己不法所有之意圖，然此乃行為人主觀之違
    法要素，只須行為人有不法所有之意思，而實施詐欺取財之
    行為即已足，與行為人之「動機」無關。又共同正犯之成立
    ，有以共同犯意而共同實施犯罪構成要件之行為者，有以自
    己犯罪之意思，參與犯罪構成要件以外之行為者，有雖以幫
    助他人犯罪之意思而參與犯罪構成要件之行為者，有以自己
    犯罪之意思，事前同謀推由一部分實施犯罪之行為者，均屬
    之；蓋共同正犯，係共同實施犯罪行為之人，在共同意思範
    圍內，各自分擔犯罪行為之一部，相互利用他人之行為，以
    達其犯罪之目的，其成立不以全體均參與實施犯罪構成要件
    之行為為要件。而共同正犯之意思聯絡，不以數人間直接發
    生者為限，間接之聯絡者，亦包括在內，復不限於事前有所
    謀議，僅於行為當時有共同犯意之聯絡，於行為當時，基於
    相互之認識，不論明示通謀或相互間默示合致，以共同犯罪
    之意思參與，均屬之；另行為分擔，亦不以每一階段皆有參
    與為必要，倘具有相互利用其行為之合同意思所為，仍應負
    共同正犯之責；蓋共同正犯，於合同意思範圍內，組成一共
    犯團體，團體中任何一人之行為，均為共犯團體之行為，他
    共犯均須負共同責任，初無分別何一行為係何一共犯所實施
    之必要。聲請人與黃瑞風就本案詐欺取財犯行，既在共同意
    思範圍內，各自分擔犯罪行為之一部，且相互利用他人之行
    為，以達其犯罪之目的，互有犯意聯絡及行為分擔，自均為
    詐欺取財罪之共同正犯，甚為明灼。而聲請人與黃瑞風既均
    為本案詐欺取財罪之共同正犯，基於共犯連帶理論，共犯中
    其中1 人之不法犯罪所得，均視為全體共犯之不法犯罪所得
    ，職是，聲請人於本案中是否有「不法所得」，即非所問。
    另聲請人為何願代黃瑞風清償積欠黃琨明之車款，此乃聲請
    人決定為其行為意思之遠因，即所謂之「動機」，尚與本案
    詐欺取財罪之成立無關，附此敘明。
四、綜據上述，本件聲請人上開所舉聲請再審之理由，均非所謂
    「足生影響於判決之重要證據漏未審酌」之情形，核與刑事
    訴訟法第421 條所規定之要件有間，因認無再審理由，自應
    予以駁回。
五、據上論結，應依刑事訴訟法第434條第1項，裁定如主文。
中　　華　　民　　國　　96　　年　　3　　月　　26　　日
                  刑事第七庭    審判長法  官 莊飛宗
                                      法  官 黃憲文
                                      法  官 孫啟強
以上正本證明與原本無異。
不得抗告。
中　　華　　民　　國　　96　　年　　3　　月　　26　　日
　　　　　　　　　　　　　　　　　　　書記官 黃富美
